ACORDAO-COMPLETO-2462156

ACÓRDÃO 9846/2021 ATA 25/2021 - PRIMEIRA CÂMARA

VISTOS, relatados e discutidos estes autos de Tomada de Contas Especial instaurada pelo Fundo Nacional de Desenvolvimento da Educação (FNDE) em desfavor do Sr. Washington Luís de Oliveira, Prefeito do Município de Bacuri/MA (gestões 2005-2008, 2009-2012, 2017-2020, e 2021-atual) , ante a impugnação das despesas realizadas com recursos provenientes do Programa Nacional de Apoio ao Transporte Escolar (Pnate) , repassados nos exercícios de 2011 e 2012, para custear a oferta de transporte escolar aos alunos da educação básica, residentes em área rural,
ACORDAM os Ministros do Tribunal de Contas da União, reunidos em sessão da Primeira Câmara, em:
9.1. julgar irregulares as contas do Sr. Washington Luís de Oliveira, com fundamento nos arts. 1º, inciso I, 16, inciso III, alíneas "b" e "c", 19, parágrafo único, e 23, inciso III, da Lei 8.443/1992, e com os arts. 1º, inciso I, 209, incisos II e III, 210, § 2º e 214, inciso III, do Regimento Interno;
9.2. aplicar ao Sr. Washington Luís de Oliveira a multa prevista no art. 58, inciso I, da Lei 8.443/1992, c/c art. 268, inciso I, do RI/TCU, no valor de R$ 40.000,00 (quarenta mil reais) , fixando-lhe o prazo de 15 (quinze) dias, a contar da notificação, para que comprove, perante o Tribunal (art. 214, inciso III, alínea "a", do Regimento Interno) , o recolhimento da dívida ao Tesouro Nacional, atualizada monetariamente desde a data deste Acórdão até a data do efetivo recolhimento, se for paga após o vencimento, na forma da legislação em vigor;
9.3. autorizar, desde logo, a cobrança judicial da dívida, nos termos do art. 28, inciso II, da Lei 8.443/1992, caso não atendida a notificação;
9.4. enviar cópia deste Acórdão à Procuradoria da República no Estado do Maranhão, nos termos do § 3º do art. 16 da Lei 8.443/1992, c/c o § 7º do art. 209 do Regimento Interno; e,
9.5. dar ciência desta deliberação ao FNDE.

Tomada de Contas Especial instaurada pelo Fundo Nacional de Desenvolvimento da Educação, em razão da não consecução dos objetivos do Programa Nacional de Apoio ao Transporte do Escolar-PNATE, cujos recursos foram repassados ao Município de Bacuri/MA, nos exercícios de 2011 e 2012.

Primeira Câmara

Prefeitura Municipal de Bacuri/MA.

3. Responsável: Washington Luís de Oliveira, Prefeito (CPF XXX.175.323-XX).

13.1. Ministros presentes: Walton Alencar Rodrigues (Presidente), Benjamin Zymler e Jorge Oliveira.
13.2. Ministro-Substituto convocado: Augusto Sherman Cavalcanti (Relator).
13.3. Ministro-Substituto presente: Weder de Oliveira.

ACORDAO-COMPLETO-2537028

Acórdão 3532/2022 - Primeira Câmara

WASHINGTON LUIS DE OLIVEIRA

AUGUSTO SHERMAN

Adoto, como relatório, a instrução elaborada pela SecexTCE, que foi endossada pelo corpo diretivo da unidade e pelo MP/TCU (peças 63/65 e 67) .
	"Cuidam os autos de tomada de contas especial instaurada pelo Fundo Nacional de desenvolvimento da Educação (FNDE) em desfavor do Sr. Washington Luís de Oliveira, prefeito municipal de Bacuri/MA nas gestões 2005-2008, 2009-2012 e 2017-2020, ante a impugnação das despesas realizadas com recursos provenientes do Programa Nacional de Apoio ao Transporte Escolar (Pnate) , repassados ao município, nos exercícios de 2011 e 2012, para custear a oferta de transporte escolar aos alunos da educação básica, residentes em área rural, de modo a garantir o acesso à educação.
	HISTÓRICO
	2.	Para execução do programa, a autarquia repassou ao município de Bacuri/MA o total de R$ 35.443,78 no ano de 2011 e de R$ 52.743,73 no ano de 2012 (peça 1, p. 3-6) .
	3. Os recursos foram creditados na conta corrente 7699-6, agência 1485-0, do Banco do Brasil, conforme tabelas abaixo (peça 1, p. 16-27 e 77-85) :
	Pnate/2011
		Pnate/2012

	Data do Crédito
	 Valor (R$) 
		Data do Crédito
	Valor (R$) 

	4/4/2011
	5.063,41
		3/4/2012
	5.860,41

	3/5/2011
	5.063,41
		30/4/2012
	5.860,41

	5/8/2011
	5.063,41
		17/5/2012
	5.860,41

	5/9/2011
	5.063,41
		2/7/2012
	5.860,41

	4/10/2011
	5.063,41
		2/8/2012
	5.860,41

	10/11/2011
	5.063,41
		5/9/2012
	5.860,41

	2/12/2011
	5.063,32
		2/10/2012
	5.860,41

	Total
	35.443,78
		5/11/2012
	5.860,41

				4/12/2012
	5.860,45

				Total
	52.743,73

4.	A entidade foi objeto de auditoria realizada pela Controladoria-Geral da União, no âmbito da 37ª Etapa do Programa de Fiscalização a partir de Sorteios Públicos, que originou o Relatório de Fiscalização 37016/2012 (peça 1, p. 28-43) , no qual foram relatadas as seguintes ocorrências:
a) Constatação 2.1.1.1 - Pagamento de despesas sem comprovação da emissão das notas fiscais;
b) Constatação 2.1.1.2 - Não apresentação dos veículos e condutores contratados utilizados no transporte escolar;
c) Constatação 2.1.1.3 - Atraso no registro e licenciamento do veículo da prefeitura que presta serviço de transporte escolar;
d) Constatação 2.1.1.4 - Utilização de veículos inapropriados para transporte de alunos;
e) Constatação 2.1.1.5 - Direcionamento, fraude e contratação de empresa sem capacidade econômico financeira para prestação de serviço de transporte escolar.
5.	As contas dos recursos repassados em 2011 foram prestadas em 9/4/2015, por meio do Sistema de Gestão de Prestação de Contas do FNDE (SiGPC) , módulo Contas Online (peça 1, p. 11-14) . A análise realizada sob o aspecto da execução financeira observou que foram efetuados pagamentos de tarifas bancárias (R$ 10,90) e que não foi apresentado parecer conclusivo do Conselho de Acompanhamento e Controle Social (Cacs) . Assim, concluiu que não seria possível certificar a boa e regular aplicação dos recursos do programa, manifestando-se pela impugnação do total das despesas, nos termos do Parecer 2599/2016/DAESP/COPRA/CGCAP/DIFIN (peça 1, p. 49-52) .
6.	No que se refere ao aspecto da execução física do Pnate/2011, concluiu-se que os objetivos do programa não foram cumpridos (Parecer 627/2016, peça 1, p. 47) , considerando as irregularidades constatadas pelo Relatório de Fiscalização 37016/2012 (peça 1, p. 28-43) .
7.	No tocante ao Pnate/2012, o FNDE emitiu a Informação 829/2016 (peça 1, p. 86-88) , o Parecer de Execução Física  628/2016 (peça 1, p. 89-90) e o Parecer 2568/2016 (peça 1, p. 91-94) , nos quais foram apresentados os resultados das análises da execução financeira e física da prestação de contas, enviada ao SiGPC em 10/4/2016 (peça 1, p. 70) , concluindo que, em razão da ausência do Parecer Conclusivo do Conselho de Acompanhamento e Controle Social (Cacs) e diante das falhas apontadas no relatório de fiscalização da CGU, todas as despesas deveriam ser impugnadas, no valor total de R$ 57.923,00, uma vez que não foi comprovada a boa e regular aplicação dos recursos e o cumprimento dos objetivos do programa (peça 1, p. 86-94) .
8.	Assim, foram emitidos os ofícios de peça 1, p. 53-54 e 95-96, endereçados ao Sr. Washington Luís de Oliveira, gestor à época das ocorrências, e também os ofícios de peça 1, p. 55-56, e de peça 1, p. 97-98, enviados ao Sr. José Baldoíno da Silva Nery, prefeito eleito para a gestão 2013-2016, dando-lhes ciência das pendências apuradas.
9.	O Sr. Washington Luís de Oliveira, após solicitar prorrogação de prazo por meio dos ofícios 001/2017 e 002/2017 (peça 1, p. 64 e 106) , não mais se manifestou.
10.	Não havendo resposta satisfatória, foi emitida a Informação 1164/2011 e depois a Informação 168/2014, concluindo pelo prosseguimento dos procedimentos de instauração da TCE (peça 1, p. 4-10 e 132) .
11.	Esgotadas as medidas administrativas internas para recomposição do erário, o tomador de contas deu prosseguimento à instauração do processo de tomada de contas especial, emitindo o Relatório de TCE 340/2017, no qual os fatos encontram-se consubstanciados (peça 1, p. 132-143) .
12.	Na sequência, o Ministério da Transparência e Controladoria-Geral da União inseriu o Relatório de Auditoria, o Certificado de Auditoria e o Parecer do Dirigente do Órgão de Controle Interno. Além disso, o Ministro de Estado da Educação atestou haver tomado conhecimento das conclusões contidas nos autos (peça 2, p. 1-7 e peça 3) .
13.	As prestações de contas dos exercícios de 2011 e 2012 não foram consideradas aptas a comprovar a boa e regular aplicação dos recursos aplicados e a consecução dos objetivos do programa, especialmente diante da ausência dos respectivos pareceres conclusivos do Conselho de Acompanhamento e Controle Social do Fundeb (Cacs-Fundeb) e das irregularidades apuradas pela CGU em fiscalização in loco.
14.	A auditoria da CGU mencionou a ausência das notas fiscais vinculadas aos pagamentos. No entanto, a instrução inicial (peça 4) demonstrou que não seria possível ter noção da situação encontrada, pois somente haviam sido incluídas no processo as páginas de numeração ímpar do Sumário Executivo do Relatório que trata do município de Buriti (peça 1, p. 28-43) , impossibilitando identificar se o fato abrangia todos os gastos ou apenas parte deles.
15.	Considerando que, para efeito de citação do responsável, seria imprescindível a correta caracterização de todas as irregularidades, incluindo aquelas apuradas pela CGU, com indicação das evidências que lhes deram suporte, foi proposta a realização de diligência junto ao Banco do Brasil e à Controladoria-Geral da União, para que, no prazo de quinze dias, encaminhassem os seguintes documentos:
a) Banco do Brasil:
a.1) extratos da Conta Corrente 7699-6, Agência 1485-0, e das contas de aplicação financeira vinculadas (poupança e/ou fundos de investimentos) , de titularidade da Prefeitura Municipal de Bacuri/MA, aberta para movimentar os recursos do Pnate 2011/2012, no período de janeiro/2011 a janeiro/2013;
a.2) cópia de cheques (frente e verso) e/ou outros documentos de débito emitidos para saques na mencionada conta, com indicação dos beneficiários emitidos no período janeiro/2011 a janeiro/2013.
b) Controladoria-Geral da União:
b.1) cópia do Relatório de Fiscalização 37016, de 8/10/2012, referente à 37ª Etapa do Programa de Fiscalização a partir de Sorteios Públicos, Sumário Executivo da Prefeitura Municipal de Bacuri/MA, referente às constatações efetuadas em relação ao Pnate, exercícios de 2011 e 2012.
16.	O Banco do Brasil e a Controladoria-Geral da União encaminharam os documentos solicitados (peças 10 e 16, respectivamente) .
17.	Por meio dos Ofícios 35473/2018/Dimoc/Cotce/Cgapc/Difin-FNDE (peça 17) e 12629/2019/Dimoc/Cotce/Cgapc/Difin-FNDE (peça 19) , o FNDE informou que foi apresentada documentação complementar a título de prestação de contas intempestiva do Pnate/2011 e do Pnate/2012, que seria objeto de nota técnica.
18.	Em atendimento ao disposto no Acórdão 1580/2008-TCU-Primeira Câmara (Relator Marcos Bemquerer) e aos próprios mandamentos da IN TCU 76/2012, propôs esta Secretaria, nos termos do art. 201, §1º, c/c o art. 157, §1º, do RI/TCU, que fosse promovida diligência ao FNDE para que encaminhasse nota técnica relativa à documentação apresentada.
19.	Conforme Acórdão 1148/2020-TCU-Primeira Câmara (peça 27) , foi promovida a referida diligência, mediante o Ofício 5972/2020-TCU/Seproc (peça 29) , de 2/3/2020, com ciência à peça 30 e resposta às peças 32 e 33, com apresentação pelo FNDE das Notas Técnicas 1857375/2020 e 1860064/2020, pertinentes à análise da documentação recebida.
20.	Na instrução anterior (peça 35) , constatou-se que, em relação à execução do Pnate em ambos os exercícios (2011 e 2012) , o FNDE informou que foi apresentado parecer conclusivo do Conselho de Acompanhamento e Controle Social (Cacs/Fundeb) , concluindo que não houve prejuízo financeiro na execução e aprovando a prestação de contas. Assim, o Parecer 103/2020/COATE/CGAME/DIRAE (peça 32, p. 7-10) e o Parecer 240/2019/COATE/CGAME/DIRAE (peça 33, p. 7-10) manifestaram-se pela suficiência da documentação apresentada e concluíram pela aprovação com ressalvas das prestações de contas.
21.	Tais pareceres, entretanto, não foram considerados suficientes para comprovar a boa e regular aplicação dos recursos, uma vez que a CGU havia constatado a ocorrência de diversas irregularidades, razão pela qual a instrução anterior (peça 35) propôs a citação do Sr. Washington Luís de Oliveira pela ausência de comprovação da boa e regular aplicação dos recursos repassados ao município de Bacuri/MA, no âmbito do Programa Nacional de Apoio ao Transporte Escolar (Pnate) , nos exercícios de 2011 e 2012, o que comprometeu o atingimento dos objetivos do programa, decorrente das seguintes irregularidades identificadas no Relatório de Fiscalização 37016/2012 (peça 16, p. 36-47) , da Controladoria-Geral da União: pagamento de serviço de transporte escolar sem comprovação das emissões, pela empresa contratada, das notas fiscais de prestação de serviços; não apresentação de documentação relacionada aos veículos e condutores utilizados no transporte escolar; utilização de veículos inadequados para o transporte de pessoas, com risco para a integridade física dos alunos.
22.	Em cumprimento ao Despacho do Secretário (peça 37) , foi efetuada a citação do responsável, como segue:
	Comunicação: Ofício 25627/2020-TCU/Seproc (peça 40) 
Data da Expedição: 3/6/2020
Data da Ciência: 13/6/2020 (peça 52) 
Nome Recebedor: Marcos
Observação: Ofício enviado para o endereço do responsável, conforme pesquisa de endereço no sistema da Receita Federal (peça 38) 
Fim do prazo para a defesa: 29/6/2020
	
	Comunicação: Ofício 25628/2020-TCU/Seproc (peça 42) 
Data da Expedição: 3/6/2020
Data da Ciência: 24/6/2020 (peça 52) 
Nome Recebedor: Jhuly Jhessica Aguiar
Observação: Ofício enviado para o endereço da prefeitura municipal de Bacuri/MA, considerando que o responsável é o atual prefeito do município, conforme pesquisa de endereço no sistema da Receita Federal (peça 39) 
Fim do prazo para a defesa: 9/7/2020
	
23.	Conforme Despacho de Conclusão das Comunicações Processuais (peça 59) , informase que as providências inerentes às comunicações processuais foram concluídas.
24.	O FNDE se manifestou novamente nos autos (peça 44) , encaminhando cópia dos pareceres do Cacs (peça 45) e das Notas Técnicas 1857375/2020 (peça 46) e 1860064/2020 (peça 47) . Contudo, não cabe analisar a documentação trazida pelo FNDE, pois essa análise já foi realizada pela instrução de peça 35, uma vez que as referidas notas técnicas já haviam sido encaminhadas anteriormente (peças 32 e 33) .
25.	O Sr. Washington Luís de Oliveira apresentou defesa (peças 54 a 58) , que será analisada na seção 'Exame Técnico' desta instrução.
ANÁLISE DOS PRESSUPOSTOS DE PROCEDIBILIDADE DA IN/TCU 71/2012
26.	Verifica-se que não houve o transcurso de mais de dez anos desde o fato gerador sem que tenha havido a notificação do responsável pela autoridade administrativa federal competente (art. 6º, inciso II, c/c art. 19, da IN/TCU 71/2012, modificada pela IN/TCU 76/2016) , uma vez que os recursos foram transferidos em 2011 e 2012 (peça 3) , e o responsável foi notificado das irregularidades pela autoridade administrativa competente em 2017, por meio dos Ofícios  29004/2016 (peça 1, p. 53-54) e 28953/2016 (peça 1, p. 95-96) , ambos recebidos em 20/1/2017 (peça 1, p. 57 e 99) .
27.	Observa-se que o valor atualizado do débito apurado sem juros em 1/1/2017 é superior a R$ 100.000,00, na forma estabelecida conforme os arts. 6º, inciso I, e 19, da IN/TCU 71/2012, modificada pela IN/TCU 76/2016.
28.	A tomada de contas especial está, assim, devidamente constituída e em condições de ser instruída.
29.	Em atendimento ao item 9.4, do Acórdão 1772/2017-TCU-Plenário (Relator Ministro-Substituto Augusto Sherman Cavalcanti) , foi efetuada pesquisa no sistema processual do TCU, e foram encontrados os dois processos abaixo relacionados em nome do responsável em comento:
a) TC Processo 025.332/2014-7; Tipo: TCE; Estado: Aberto;
b) TC Processo 025.249/2015-0; Tipo: TCE; Estado: Aberto.
EXAME TÉCNICO
30.	Manifestação do Sr. Washington Luís de Oliveira (peça 54, p. 2-7) :
30.1.	O responsável alegou que há diversas decisões que entendem pela aplicação do prazo quinquenal para as demandas das quais se pretende ressarcimento, razão pela qual o presente processo estaria prescrito.
31.	Análise da manifestação do responsável:
31.1.	De início, cumpre esclarecer que a questão da prescrição da pretensão punitiva não comporta dúvidas no âmbito do TCU, onde o entendimento já se encontra pacificado desde 8/6/2016, quando foi proferido o Acórdão 1441/2016-TCU-Plenário (Relator Ministro Benjamin Zymler) .
31.2.	Antes do referido acórdão, inclusive, o TCU já se pautava pelo entendimento de que a prescrição quinquenal, prevista na Lei 9.873/1999, não deveria ser aplicada aos processos de tomada de contas especial (Acórdão 1241/2010-TCU-Plenário, Relator Ministro Raimundo Carreiro; Acórdão 5865/2013-TCU-Primeira Câmara, Relator Ministro Walton Alencar Rodrigues; Acórdão 1683/2013-TCU-Plenário, Relator Ministro Relator Walton Alencar Rodrigues; Acórdão 828/2013-TCU-Plenário, Relator Ministro Benjamin Zymler) .
31.3.	O já mencionado Acórdão 1441/2016-TCU-Plenário firmou o entendimento de que se deve aplicar a esses casos o prazo prescricional de dez anos, contado a partir da data de ocorrência da irregularidade, sendo esse prazo interrompido pelo ato que ordenar a citação, a audiência ou a oitiva do responsável.
31.4.	Nesse sentido, cumpre rememorar que, no curso dos debates que precederam a prolação do aludido Acórdão 1441/2016-TCU-Plenário, o Ministro Walton Alencar Rodrigues, pugnou pelo uso da regra geral de prescrição assentada no art. 205 do Código Civil, nos termos a seguir reproduzidos:
Por essas razões, afasto-me das conclusões trazidas pelo e. relator, no sentido de que o Tribunal haveria de subordinar seu poder-dever de impor sanções à prescrição quinquenal, por ser esse o prazo preponderante 'no microssistema do Direito Público'.
Manifesto-me, pois, pela incidência da regra geral de prescrição assentada no Código Civil, aplicável a todos os casos em que a lei sobre ela não dispuser explicitamente.
Ainda que se pretendesse afastar da regra geral de prescrição, consagrada na legislação civil codificada, para buscar guarida na analogia, não se poderia adotar como premissa a existência de prazo geral de prescrição, a regular todas as matérias de direito público, porque tal entender não se mostra compatível com a necessária ampliação dos prazos prescricionais para infrações potencialmente mais graves. Essa a regra fundamental a permear o ordenamento jurídico pátrio.
O Código Penal estabelece prazos prescricionais maiores para crimes com penas privativas de liberdade mais longas, e menores, para ilícitos mais singelos. De igual sorte, a legislação civil codificada assenta a ocorrência de prazos prescricionais mais dilatados nos casos em que a pretensão do autor visa a proteger bem jurídico mais caro à sociedade.
Também na seara do direito administrativo, observa-se tal solução. A Lei 8.112/1990 fixa diferentes prazos prescricionais para ações disciplinares, consignando prazo de prescrição maior para as infrações mais graves, puníveis com demissão, cassação de aposentadoria ou disponibilidade e destituição de cargo em comissão, e menor para as infrações que suscitam apenas advertência.
Por essa razão, não é adequado padronizar o prazo prescricional de cinco anos na seara do direito administrativo. É certo que a infração que desperta o poder-dever de sanção do Tribunal, consagrado nos artigos 57 e 58 da Lei 8.443/1992 é muito mais grave que singela infração de trânsito, por exemplo.
Aliás, a própria fixação administrativa pelo TCU de prazo prescricional por demais exíguo conteria, até mesmo, negar vigência a previsão constitucional do art. 71, inciso VIII, segundo a qual incumbe ao TCU 'aplicar aos responsáveis, em caso de ilegalidade de despesa ou irregularidade de contas, as sanções previstas em lei, que estabelecerá, entre outras cominações, multa proporcional ao dano causado ao erário'.
Necessário, portanto, que o interesse do Estado em reprimir as condutas lesivas ao Erário ou contrárias ao interesse público encontre abrigo em prazo prescricional mais amplo que o assentado em normas destinadas a sancionar os autores de infrações administrativas menos graves aos olhos da sociedade. (Grifos do original) 
31.5.	No presente caso, o fato gerador do dano ao erário foi a ausência da comprovação da boa e regular aplicação dos recursos repassados (decorrente do pagamento de serviço de transporte escolar sem comprovação da emissão das notas fiscais, não apresentação da documentação relacionadas aos veículos e condutores e utilização de veículos inadequados para o transporte de pessoas) . Assim, considerando a data da irregularidade como a data de repasse da primeira parcela dos recursos, uma vez que as irregularidades teriam ocorrido durante toda a execução do programa, tem-se que a irregularidade ocorreu em 4/4/2011 e o ato que ordenou a citação data de 27/5/2020 (peça 37) .  Por conseguinte, verifica-se que não ocorreu a prescrição da pretensão punitiva do TCU.
31.6.	A preliminar suscitada transcende o aspecto meramente punitivo, alcançando também a pretensão ressarcitória do TCU, como se pode constatar a partir de menções a imputações de débitos e ações de ressarcimento ao erário. Sobre isso, deve-se ressaltar que as ações de ressarcimento movidas pelo Estado contra agentes causadores de dano ao erário são imprescritíveis, nos termos do art. 37 § 5º, da Constituição Federal, da Súmula TCU 282 e de farta jurisprudência do Tribunal.
31.7.	A respeito do Recurso Extraordinário 636.886, o qual fixou a tese de que 'é prescritível a pretensão de ressarcimento ao erário fundada em decisão do Tribunal de Contas', o Ministro Benjamin Zymler assim se manifestou:
Enfatizo que estou aplicando a jurisprudência atual desta Corte de Contas sobre a matéria, consolidada na Súmula 282, para a prescrição do débito apurado e, no que tange à eventual aplicação de sanções, no incidente de uniformização de jurisprudência apreciado pelo Acórdão 1441/2016-TCU-Plenário, que adotou o prazo geral de prescrição indicado no art. 205 do Código Civil. Não desconheço que recentemente o Supremo Tribunal Federal, no âmbito do RE 636886/AL, fixou o seguinte enunciado para o Tema 899: 'É prescritível a pretensão de ressarcimento ao erário fundada em decisão de Tribunal de Contas'. Não obstante essa respeitável decisão, ainda pairam diversas dúvidas sobre a matéria, pois é possível a conclusão de que a deliberação não tratou da prescrição do processo de controle externo levado a cabo perante o Tribunal de Contas da União, mas sim da prescrição intercorrente ocorrida durante a fase de execução do acórdão condenatório do Tribunal. (Acórdão 5236/2020-TCU-Primeira Câmara - Relator Ministro Benjamin Zymler) 
31.8.	Dessa forma, no presente caso, conclui-se que as preliminares arguidas pela defesa, tanto da pretensão punitiva quanto da ressarcitória, não possuem suporte para que sejam acolhidas.
32.	Manifestação do Sr. Washington Luís de Oliveira (peça 54, p. 8-11) :
32.1.	O responsável apresentou uma lista de notas fiscais que afirma estarem anexas à defesa e justifica a ausência de tais documentos na prestação de contas inicial com o argumento de que esta somente foi inserida no sistema em 10/4/2015, quando o gestor com acesso ao sistema não era o defendente, mas sim seu sucessor.
33.	Análise da manifestação do responsável:
33.1.	A defesa do responsável apresentou todas as notas fiscais que não haviam sido apresentadas à CGU (peça 55, p. 24, 25, 31 e 37) , esclarecendo que o valor total de cada nota fiscal não corresponde aos débitos que constam no extrato bancário porque as notas foram pagas com recursos de duas fontes (Fundeb e Pnate) .
34.	Manifestação do Sr. Washington Luís de Oliveira (peça 54, p. 12) :
34.1.	O responsável afirmou que as condições do munícipio são extremas, em razão da especificidade das estradas vicinais, e que isso levou à necessidade de utilização de veículos traçados e adaptados, portanto, a seu ver, os veículos utilizados eram adequados e estavam dentro da realidade do estado.
35.	Análise da manifestação do responsável:
35.1.	O responsável não apresentou nenhum argumento ou documento relacionado à não apresentação de documentação relacionada aos veículos e condutores utilizados no transporte escolar.
35.2.	Além disso, a necessidade de veículos com tração não justifica a utilização de 'paus de arara', uma vez que outros veículos se adaptariam às especificidades da região sem arriscar a integridade física dos alunos.
36.	Manifestação do responsável (peça 54, p. 12-13) :
36.1.	O responsável ressaltou que não há menção sequer ou notícias de que, nos exercícios questionados, houve qualquer tipo de dano físico, seja de pessoas ou objetos materiais, ocasionados pelo transporte escolar utilizado no município de Bacuri/MA.
37.	Análise da manifestação do responsável:
37.1.	Não é necessário que ocorra dano físico a pessoas ou objetos materiais, pois o que se busca é evitar que tais situações ocorram, priorizando a segurança.
37.2.	Ademais, não se acusou o responsável de ter causado algum desses danos, tendo a notícia sobre o acidente fatal ocorrido no transporte escolar do município em 2014 sido inserida no processo apenas para demonstrar os riscos aos quais os alunos estão expostos quando são utilizados veículos inapropriados (peça 34) .
38.	Manifestação do Sr. Washington Luís de Oliveira (peça 54, p. 13-14) :
38.1.	Argumentou que, apesar de o relatório da CGU informar que havia um elevado grau de obsolescência dos veículos, tratava-se apenas de envelhecimento da frota.
38.2.	Por fim, afirmou que não houve verificação in loco das características da região, de como se dava o transporte em cada localidade e de como os motoristas conduziam as crianças.
39.	Análise da manifestação do responsável:
39.1.	O responsável asseverou que não havia um elevado grau de obsolescência dos veículos, mas tão somente um envelhecimento da frota. Essa assertiva não faz sentido, uma vez que, quando se trata de veículos ou de qualquer outro tipo de tecnologia, a obsolescência é uma consequência natural do envelhecimento. Além disso, o que se tem no presente caso não é mero envelhecimento ou obsolescência dos veículos, situação que ocorreria caso algum dia os veículos tivessem sido apropriados ao transporte dos alunos, mas já não fossem adequados devido ao desgaste natural causado pelo tempo. Ao contrário, o que se observa na execução do Pnate no município de Bacuri/MA é que os veículos utilizados são, pelas suas características intrínsecas, completamente inapropriados para o transporte de pessoas.
39.2.	Observa-se que a citação do responsável ocorreu pelas irregularidades constatadas pela CGU em verificação in loco, então é completamente descabida a afirmação de que tal verificação não foi realizada. Durante a fiscalização da CGU, inclusive, foram tiradas diversas fotografias, demonstrando que os veículos não proporcionavam as mínimas condições de conforto e, principalmente, de segurança (peça 16, p. 42-43) .
39.3.	Por conseguinte, cabia ao responsável apresentar documentação apta a comprovar que o transporte dos alunos não foi realizado nessas condições, uma vez que o uso de veículos em condições de segurança inapropriadas é causa suficiente para ensejar o julgamento pela irregularidade das contas, com imputação de débito pela integralidade dos recursos repassados (Acórdão 6187/2019-TCU-Segunda Câmara, Relator Ministro Marcos Bemquerer; Acórdão 4474/2019-TCU-Segunda Câmara, Relator Ministro Marcos Bemquerer; Acórdão 10268/2018-TCU-Segunda Câmara, Relator Ministro André de Carvalho) .
40.	Como, apesar de ter apresentado as notas fiscais, o responsável não demonstrou que os alunos foram transportados com as mínimas condições de segurança, não resta outra alternativa senão rejeitar as alegações de defesa apresentadas.
41.	Dessa forma, o responsável deve ter as suas contas julgadas irregulares e ser condenado ao débito apurado, com aplicação da multa prevista no art. 57 da Lei 8.443/1992.
PRESCRIÇÃO DA PRETENSÃO PUNITIVA
42.	Vale ressaltar que a pretensão punitiva, conforme Acórdão 1441/2016-TCU-Plenário, Relator Ministro Benjamin Zymler, que uniformizou a jurisprudência acerca dessa questão, subordina-se ao prazo geral de prescrição indicado no art. 205 do Código Civil, que é de dez anos, contado da data de ocorrência da irregularidade sancionada, nos termos do art. 189, do Código Civil, sendo este prazo interrompido pelo ato que ordenar a citação, a audiência ou a oitiva do responsável.
43.	No caso em exame, não ocorreu a prescrição, uma vez que a irregularidade sancionada ocorreu a partir de 4/4/2011, e o ato de ordenação da citação ocorreu em 27/5/2020 (peça 37) .
CONCLUSÃO
44.	Em face da análise promovida na seção 'Exame Técnico', verifica-se que o Sr. Washington Luís de Oliveira não logrou comprovar a boa e regular aplicação dos recursos. Ademais, inexistem nos autos elementos que demonstrem a boa-fé do responsável ou a ocorrência de outras excludentes de culpabilidade.
45.	Vale ressaltar que a jurisprudência pacífica nesta Corte é no sentido da imprescritibilidade das ações de ressarcimento ao erário (Súmula TCU 282) . Dessa forma, identificado dano ao erário, deve-se instaurar e julgar o processo de tomada de contas especial para responsabilizar seus agentes causadores, respeitando o direito ao contraditório e à ampla defesa, independentemente de quando ocorreram os atos impugnados.
46.	Verifica-se também que não houve a prescrição da pretensão punitiva, conforme análise já realizada.
47.	Tendo em vista que não constam dos autos elementos que permitam reconhecer a boa-fé do responsável, sugere-se que as suas contas sejam julgadas irregulares, nos termos do art. 202, § 6º, do Regimento Interno do TCU, com a imputação do débito atualizado monetariamente e acrescido de juros de mora, nos termos do art. 202, §1º, do Regimento Interno do TCU, descontado o valor eventualmente recolhido, com a aplicação da multa prevista no art. 57 da Lei 8.443/1992.
PROPOSTA DE ENCAMINHAMENTO
48.	Diante do exposto, submetem-se os autos à consideração superior, propondo:
a) julgar irregulares, nos termos dos arts. 1º, inciso I, 16, inciso III, alíneas 'b' e 'c', da Lei 8.443/1992, c/c os arts. 19 e 23, inciso III, da mesma Lei, as contas do Sr. Washington Luís de Oliveira (CPF XXX.175.323-XX) , prefeito municipal de Bacuri/MA nas gestões 2005-2008, 2009-2012 e 2017-2020, condenando-o ao pagamento das importâncias a seguir especificadas, atualizadas monetariamente e acrescidas dos juros de mora, calculadas a partir das datas discriminadas até a data da efetiva quitação do débito, fixando-lhe o prazo de quinze dias, para que comprove, perante o Tribunal, o recolhimento das referidas quantias aos cofres do Fundo Nacional de Desenvolvimento da Educação, nos termos do art. 23, inciso III, alínea 'a', da citada lei, c/c o art. 214, inciso III, alínea 'a', do Regimento Interno do TCU:
                      TRIBUNAL DE CONTAS DA UNIÃO	TC Processo 029.343/2017-8
	Data de ocorrência
	Valor histórico (R$) 

	4/4/2011
	5.063,41

	3/5/2011
	5.063,41

	5/8/2011
	5.063,41

	5/9/2011
	5.063,41

	4/10/2011
	5.063,41

	10/11/2011
	5.063,41

	2/12/2011
	5.063,32

	3/4/2012
	5.860,41

	30/4/2012
	5.860,41

	17/5/2012
	5.860,41

	2/7/2012
	5.860,41

	2/8/2012
	5.860,41

	5/9/2012
	5.860,41

	2/10/2012
	5.860,41

	5/11/2012
	5.860,41

	4/12/2012
	5.860,45

b) aplicar ao Sr. Washington Luís de Oliveira (CPF XXX.175.323-XX) , prefeito municipal de Bacuri/MA nas gestões 2005-2008, 2009-2012 e 2017-2020, a multa prevista no art. 57 da Lei 8.443/1992, c/c o art. 267, do Regimento Interno do TCU, fixando-lhe o prazo de quinze dias, a contar da notificação, para que comprove, perante o Tribunal (art. 214, inciso III, alínea 'a', do Regimento Interno do TCU) , o recolhimento da dívida aos cofres do Tesouro Nacional, atualizada monetariamente desde a data do acórdão que vier a ser proferido por este Tribunal até a data do efetivo recolhimento, se paga após o vencimento, na forma da legislação em vigor;
c) autorizar, desde logo, a cobrança judicial das dívidas, caso não atendida a notificação, na forma do disposto no art. 28, inciso II, da Lei 8.443/1992;	d) autorizar também, desde logo, se requerido, com fundamento no art. 26 da Lei 8.443/1992, c/c o art. 217, §§ 1º e 2º, do Regimento Interno do TCU, o parcelamento das dívidas em até 36 parcelas, incidindo, sobre cada parcela, corrigida monetariamente, os correspondentes acréscimos legais, fixando-lhe o prazo de quinze dias, a contar do recebimento da notificação, para comprovar, perante o Tribunal, o recolhimento da primeira parcela, e de trinta dias, a contar da parcela anterior, para comprovar o recolhimento das demais parcelas, devendo incidir, sobre cada valor mensal, atualizado monetariamente, os juros de mora devidos, no caso do débito, na forma prevista na legislação em vigor, alertando o responsável de que a falta de comprovação do recolhimento de qualquer parcela importará o vencimento antecipado do saldo devedor, nos termos do § 2º do art. 217 do Regimento Interno deste Tribunal;
e) enviar cópia do acórdão a ser prolatado à Procuradoria da República no Estado do Maranhão, nos termos do art. 16, § 3º, da Lei 8.443/1992, c/c o art. 209, § 7º, do Regimento Interno do TCU, para adoção das medidas cabíveis;
f) enviar cópia do acórdão que vier a ser proferido ao Fundo Nacional de Desenvolvimento da Educação e ao responsável, para ciência; 
g) informar à Procuradoria da República no Estado do Maranhão, ao Fundo Nacional de Desenvolvimento da Educação e ao responsável que a presente deliberação, acompanhada do relatório e do voto que a fundamentam, está disponível para consulta no endereço www.tcu.gov.br/acordaos, além de esclarecer que, caso requerido, o TCU poderá fornecer sem custos as correspondentes cópias, de forma impressa; e
h) informar à Procuradoria da República no Estado do Maranhão que, nos termos do parágrafo único do art. 62 da Resolução TCU 259/2014, os procuradores e membros do Ministério Público credenciados nesta Corte podem acessar os presentes autos de forma eletrônica e automática, ressalvados apenas os casos de eventuais peças classificadas como sigilosas, as quais requerem solicitação formal."
	É o Relatório.

8.1. Cássio Barbosa Mácola (48.798/OAB-DF) e outros, representando Washington Luís de Oliveira.

Procurador Marinus Eduardo De Vries Marsico.

TOMADA DE CONTAS ESPECIAL. PNATE. NÃO COMPROVAÇÃO DA BOA E REGULAR APLICAÇÃO DOS RECURSOS. PAGAMENTO POR SERVIÇOS DE TRANSPORTE ESCOLAR EM CONDIÇÕES PRECÁRIAS. CITAÇÃO. NÃO ACOLHIMENTO DAS ALEGAÇÕES DE DEFESA. CONTRATAÇÃO ANTIECONÔMICA. MÁ GESTÃO DOS RECURSOS ANTE O PAGAMENTO POR SERVIÇOS DESCONFORMES COM OS PADRÕES DE SEGURANÇA DO PROGRAMA. AUSÊNCIA DE RAZOÁVEL CERTEZA SOBRE O VALOR DO DÉBITO. CONTAS IRREGULARES. MULTA. CIÊNCIA.

TOMADA DE CONTAS ESPECIAL (TCE)

Secretaria de Controle Externo de Tomada de Contas Especial (SecexTCE).

Trata-se de Tomada de Contas Especial instaurada pelo Fundo Nacional de Desenvolvimento da Educação (FNDE) em desfavor do Sr. Washington Luís de Oliveira, Prefeito do Município de  Bacuri/MA (gestões 2005-2008, 2009-2012, 2017-2020 e 2021 - atual) , ante a impugnação das despesas realizadas com recursos provenientes do Programa Nacional de Apoio ao Transporte Escolar (Pnate) , repassados nos exercícios de 2011 e 2012, para custear a oferta de transporte escolar aos alunos da educação básica, residentes em área rural.
2.	À conta do programa, o FNDE transferiu à municipalidade o total de R$ 35.443,78 no exercício de 2011, e o montante de R$ 52.743,73 no ano de 2012.
3.	Em outubro de 2012, a Controladoria-Geral da União (CGU) executou fiscalização no município, tendo apontado as seguintes irregularidades atinentes à execução do Pnate no período de 01/01/2011 a 30/09/2012 (fls. 36/47 - peça 16) :
	a) pagamento de serviço de transporte escolar sem comprovação da emissão de notas fiscais pela empresa prestadora do serviço: foram constatados cinco pagamentos efetuados à empresa Napoli Serviços e Construções Ltda. (R$ 10.000,00; R$ 10.000,00; R$ 200,00; R$ 10.170,00; e R$ 5.063,00) , ocorridos de junho de 2011 a janeiro de 2012, sem que constassem as notas fiscais correspondentes nos processos de despesa;
	b) não apresentação de documentação dos veículos e condutores contratados utilizados no transporte escolar: dos 27 veículos alocados pela empresa contratada, 12 motocicletas em 2011, 11 motocicletas em 2012, e duas D-20 não possuíam informações sobre placa e Renavam; para os 27 veículos, não foram apresentados o registro como veículo de passageiros, o atestado de inspeção semestral para verificação de equipamentos obrigatórios e de segurança, carteira de habilitação dos motoristas e certificado de registro e licenciamento de veículos; de quatro motoristas entrevistados, verificou-se dois motoristas com irregularidades na CNH (ausência e expiração do documento) , três veículos com licenciamento atrasado, e três veículos com placas irregulares;
	c) atraso no registro e licenciamento do veículo da prefeitura que prestava serviço de transporte escolar;
	d) utilização de veículos inadequados para o transporte de alunos: não atendimento a condições legais estabelecidas nos artigos 136, 137 e 138 do Código de Trânsito Brasileiro (falta de cintos de segurança, motoristas sem curso de especialização, falta de equipamento registrador de velocidade, entre outros) ; veículos em condições precárias, insalubres e impróprias para o uso em transporte de alunos;  veículos velhos, depreciados e fabricados para transporte de cargas e não de passageiros; carrocerias adaptadas com a colocação de bancos de madeira sem encosto, popularmente conhecidas como "pau de arara";
	e) direcionamento, fraude e contratação de empresa sem capacidade econômico-financeira para prestação de serviço de transporte escolar, com as seguintes ocorrências, entre outras: 
	e.1) recursos do Pnate, no total de R$ 64.793,90, foram utilizados no pagamento dos serviços de transporte escolar, junto com recursos do Fundeb (R$ 1.087.548,10) , às empresas Napoli Serviços (2011) e Serv Obras (2012) , que foram as únicas participantes dos Pregões Presenciais 05/2011 e 09/2012;
	e.2) a empresa Napoli não apresentou o balanço patrimonial, não obstante o edital exigisse a peça, e a empresa Serv Obras não possuía, em seu ativo permanente, veículos; 
	e.3) as empresas não estavam cadastradas e autorizadas para prestarem serviços de transporte;
	e.4) as empresas não possuíam veículos e empregados registrados em seu nome e subcontrataram os motoristas, com seus veículos próprios, de modo informal e em contrariedade aos editais das respectivas licitações, que vedavam a subcontratação;    
	e.5) a empresa Serv Obras não foi localizada no endereço constante das notas fiscais; e
	e.6) a sede da empresa Napoli encontrava-se fechada nas visitas realizadas pela CGU em horário comercial.
4.	Em 2015, as prestações de contas foram apresentadas, porém foram reprovadas devido à ausência do parecer conclusivo do Conselho de Acompanhamento e Controle Social (Cacs) .  
5.	Diante da não regularização da pendência, foi instaurada esta tomada de contas especial, com impugnação da quantia repassada, em face da ausência dos respectivos pareceres e das irregularidades apuradas pela CGU na fiscalização in loco. 
6.	Neste Tribunal, foram realizadas diligências ao Banco do Brasil para obtenção da documentação relativa aos pagamentos realizados na conta específica, bem como à CGU para que o órgão remetesse a íntegra do relatório de fiscalização.
7.	Nesse ínterim, o FNDE encaminhou informação no sentido de que foi apresentado parecer conclusivo do Cacs, afirmando que não houve prejuízo financeiro na execução e aprovando a prestação de contas. Apesar disso, o Cacs registrou, quanto à execução do programa nos dois exercícios, que:
	a) tomou conhecimento de que estudantes, embora precisassem, não conseguiam se beneficiar do serviço de transporte escolar rural;
	b) os veículos do transporte escolar circulavam com número de estudantes além da sua capacidade, ou seja, em pé por falta de assento;
	c) veículos do transporte escolar terceirizados não cumpriam requisitos de segurança exigidos pelo Código Brasileiro de Trânsito.
8.	Com base na aprovação do conselho, a área técnica da autarquia manifestou-se pela suficiência da documentação apresentada e concluiu pela aprovação, com ressalvas, das prestações de contas.
9.	Ao analisar os autos (peça 35) , a SecexTCE anotou que as irregularidades registradas no relatório da CGU foram corroboradas pelo Cacs. Considerando essas irregularidades, especialmente as falhas na segurança, a unidade técnica entendeu caracterizada a ausência de comprovação da adequação e regularidade dos dispêndios realizados com os recursos do Pnate em 2011 e 2012. Desse modo, concluiu pelo não atingimento dos objetivos do programa e a consequente glosa integral dos valores despendidos no período. Para fundamentar o encaminhamento proposto, a instrução mencionou o Acórdão 4474/2019-TCU-Segunda Câmara (Relator Ministro-Substituto Marcos Bemquerer) .   
10.	Assim, procedeu-se à citação do Prefeito Washington Luís de Oliveira pelo total de recursos transferidos, em decorrência da:
	"ausência de comprovação da regular aplicação dos recursos repassados ao município de Bacuri/MA, no âmbito do Programa Nacional de Apoio ao Transporte Escolar (Pnate) , nos exercícios de 2011 e 2012, o que comprometeu o atingimento dos objetivos do programa, decorrente das seguintes irregularidades identificadas no Relatório de Fiscalização 37016/2012 (peça 16, p. 36-47) , da Controladoria-Geral da União: 
	- pagamento de serviço de transporte escolar sem comprovação das emissões, pela empresa contratada, das notas fiscais de prestação de serviços; 
	- não apresentação de documentação relacionada aos veículos e condutores utilizados no transporte escolar; 
	- utilização de veículos inadequados para o transporte de pessoas, com risco para a integridade física dos alunos."
11.	Nas alegações de defesa, o responsável inicialmente suscitou a prescrição das pretensões punitiva e ressarcitória. Na continuação, ele apresentou as cinco notas fiscais faltantes, esclarecendo que, em três dos pagamentos efetuados, houve a composição de recursos do Pnate e do Fundeb. Com relação à falta de condições de segurança e à inadequação dos veículos utilizados, o gestor argumentou que as características da região determinavam que fossem utilizados veículos adaptados; que o transporte foi fornecido de acordo com a realidade do município; e, que apenas ocorreu o envelhecimento da frota, não havendo obsolescência. Por fim, o responsável alegou que não ocorreu dano físico aos estudantes, nem material, ocasionados pelo transporte escolar.  
12.	A alegação de prescrição foi afastada pela Secex/TCE com fundamento no Acórdão 1441/2016-TCU-Plenário, na Súmula TCU 282 e no Acórdão 5236/2020-TCU-Primeira Câmara (Relator Ministro Benjamin Zymler) . Embora tenha verificado que as notas fiscais apresentadas sanavam a respectiva falta apontada pela CGU, a unidade técnica não acolheu a defesa do gestor por entender que não foi demonstrado que os alunos foram transportados com as mínimas condições de segurança. Seguindo o precedente do já mencionado Acórdão 4474/2019-TCU-Segunda Câmara (Relator Ministro-Substituto Marcos Bemquerer) , foi proposto o julgamento pela irregularidade das contas, a condenação do gestor em débito equivalente ao montante transferido nos exercícios de 2011 e 2012, e a aplicação da multa prevista no art. 57 da Lei 8.443/1992.
13.	O MP/TCU manifestou-se de acordo com a unidade técnica, acrescentando que não se operou prescrição alguma, quer seja aplicado o entendimento do Acórdão 1441/2016-TCU-Plenário, quer seja aplicada a Lei 9.873/99, com seu prazo e causas interruptivas.
14.	Concordo com o parecer da unidade técnica, no tocante à rejeição das alegações apresentadas, incorporando a maior parte das análises às razões de decidir. Todavia, divirjo quanto à quantificação do débito.
15.	Há que se admitir que o serviço de transporte escolar foi prestado e, consequentemente, que houve um custo associado a essa prestação. 
16.	Por outro lado, a subcontratação dos serviços indica que os valores pagos às empresas prestadoras encontravam-se onerados pela intermediação e que tais valores muito provavelmente não se constituíam em preços de mercado. 
17.	Ademais, as constatações da CGU deixaram evidente que o gestor utilizou os recursos do Pnate no pagamento de serviços de péssima qualidade, desconformes com as normas do programa e os padrões de qualidade estabelecidos para dispêndio dos recursos. Não custa repisar que a equipe encontrou veículos sucateados e inadequados do ponto de vista da segurança e do conforto dos estudantes; motoristas despreparados, sem habilitação ou com habilitação vencida; viaturas com documentação irregular e com falta de equipamentos obrigatórios. As fotografias anexadas ao relatório (peça 16) ilustram bem a precariedade dos serviços fornecidos pelas empresas contratadas. 
18.	Esses fatores indicam que há débito, mas não em valor equivalente à integralidade dos recursos transferidos à conta do Pnate. O problema consiste em quantificá-lo, tendo em vista que não há informações sobre os montantes da intermediação. Ademais, hoje se faz praticamente impossível aferir os preços de mercado dos serviços vigentes em 2011/2012 para fins de comparação.
19.	Nesse contexto, tem-se que a contratação afigurou-se antieconômica. Portanto, pode-se concluir que houve má gestão dos recursos e consequente prejuízo, porém não quantificável, o que inviabiliza a condenação em débito. Em outras palavras, o dano ao erário não restou afastado no presente caso. Somente não há meios confiáveis para apuração do exato montante ou estimativa do valor, de forma a fundamentar o recolhimento.
20.	Também deve ser ressaltado que o Prefeito descumpriu as normas do Pnate, em especial os arts. 136, 137 e 138 da Lei 9.503/1997, e o art. 15, inciso II, alíneas "a" e "b", da Resolução CD/FNDE 12, de 17/3/2011, ao se omitir de exigir das empresas contratadas a execução de serviços de transporte de estudantes, com emprego de veículos e mão de obra adequados.
21.	Considerando que ocorreu dano ocasionado pela prática de ato antieconômico e gestão irregular do Pnate, penso que se faz cabível o enquadramento das irregularidades às hipóteses previstas no art. 16, inciso III, alíneas "b" e "c", da Lei 8.443/1992. O julgamento das contas do gestor pela irregularidade com esse fundamento, mas sem condenação em débito, conduz à cominação da multa prevista no art. 58, inciso I, da LOTCU, a teor do art. 19, parágrafo único, da mesma Lei.
22.	 Registro que o encaminhamento que ora proponho apoia-se em precedentes de minha relatoria, proferidos em processos de fiscalização que abordaram especificamente a execução do Pnate, a exemplo dos Acórdão 2699/2013-TCU-Plenário e 6978/2014-1ª Câmara.
	Feitas as considerações pertinentes ao caso, submeto a este Colegiado o Acórdão que ora apresento.
TCU, Sala das Sessões, em 20 de julho de 2021.
AUGUSTO SHERMAN CAVALCANTI 
Relator